【裁判字號】    99,抗,52
【裁判日期】    990730
【裁判案由】    確認無權占有不存在等
【裁判全文】
臺灣高等法院臺南分院民事裁定  99年度抗字第52號
抗  告  人  乙○○
上抗告人因與相對人甲○○○等間確認無權占有不存在事件，聲
請更正錯誤，對於中華民國九十九年三月十五日臺灣嘉義地方法
院所為裁定（九十八年度訴字第六四四號），提起抗告，本院裁
定如下：
      主      文
抗告駁回。
抗告訴訟費用新台幣壹仟元由抗告人負擔。
      理      由
一、抗告意旨略以：伊於民國九十八年十月九日提起確認無權占
    有不存在之訴，屬於非財產權訴訟；原法院未依民事訴訟法
    第七十七條之十四核定裁判費新台幣（下同）三千元徵收之
    ，竟以財產權之訴訟標的不能核定價額為由，核定本案之訴
    訟標的價額為一百六十五萬元，並以九十八年度補字第三八
    一號民事裁定，命伊補繳裁判費一萬七千三百三十五元；其
    後再以九十八年度訴字第六四四號裁定駁回伊在第一審之起
    訴，所為上揭裁定均係顯然錯誤。伊於九十九年二月十日聲
    明異議，聲請原法院更正九十八年度補字第三八一號民事裁
    定之顯然錯誤，原法院竟於九十九年三月十五日，以九十八
    年度訴字第六四四號民事裁定駁回伊之聲請，於法不合；爰
    提起本件抗告，求為廢棄原裁定等語。
二、按裁定如有誤寫、誤算或其他類此之顯然錯誤者，依民事訴
    訟法第二百三十九條準用同法第二百三十二條第一項前段規
    定，法院得依聲請或依職權以裁定更正。惟更正裁定者，並
    非法院就事件之爭執重新為裁判，不過將裁判中誤寫、誤算
    或其他類此之顯然錯誤，加以更正，使裁判中所表示者，與
    法院本來之意思相符，原裁判之意旨，並未因而變更，最高
    法院著有七十九年台聲字第三四九號判例可資參照。至於所
    謂顯然錯誤，係指裁定中所表示者與法院本來之意思顯然不
    符者而言，倘裁定中所表示者係法院本來之意思，即無顯然
    錯誤可言，自不得聲請更正（最高法院九十八年度台抗字第
    五０二號裁定要旨參照）。
三、查，本件抗告人以相對人甲○○○等二人為對造，在原審提
    起確認之訴，惟未同時繳納第一審裁判費，原審法院以九十
    八年度補字第三八一號受理後，於九十八年十一月二日以裁
    定核定其訴訟標的價額為一百六十五萬元；此項訴訟標的價
    額之核定，雖係訴訟程序進行中所為之裁定，惟當事人依民
    事訴訟法第七十七條之一第四項規定，仍得於十日內提起抗
    告。抗告人收受上揭裁定後，雖於同年月九日提出「民事聲
    明狀」陳明不服核定之意，惟並未依限繳納抗告費用一千元
    ，其抗告為不合法。嗣原審法院就本案訴訟事件改分案號為
    九十八年度訴字第六四四號後，一方面就抗告人不服訴訟標
    的價額核定之抗告事件，於九十八年十二月二十八日駁回抗
    告人之上揭抗告並已確定在案；一方面就本案訴訟事件，則
    於九十九年一月二十八日以抗告人未依限繳納第一審裁判費
    為由，裁定駁回抗告人所提第一審之訴。抗告人收受本案訴
    訟事件之裁定後，並未於法定期限內聲明不服，原審法院於
    九十九年一月二十八日就本案訴訟所為上揭民事裁定即告確
    定。
四、次查，原審法院所為九十八年度補字第三八一號民事裁定中
    ，明白揭示審認本案訴訟事件屬於財產權訴訟事件，所依憑
    之事實及理由，足認原審法院所為上揭裁判，並無前後不一
    致，或裁定內容所用詞句，有與法院本來意思顯然不符之處
    ；依上開說明，原審法院九十八年度補字第三八一號民事裁
    定即無顯然錯誤情事。
五、末查，抗告人於九十九年二月十日及二十二日提出「民事異
    議狀」、「民事呈報狀」（參見原審卷第九三頁至第九六頁
    、第一００頁），雖主張原審法院所為上揭九十八年度補字
    第三八一號民事裁定有顯然錯誤，並聲請更正云云；惟綜觀
    其聲請意旨，仍係針對原審法院就訴訟標的價額之核定事項
    為指摘。然原審法院所為九十八年度補字第三八一號民事裁
    定內容，既無與法院原來意思顯然不符之處，依上開說明，
    當事人自不得聲請更正。再者，法院受理之民事事件，對於
    原告之訴雖欠缺合法要件惟其情形可以補正者，向由受訴法
    院輪分「補」字案號，以進行命補正之相關訴訟程序以後，
    再改分「訴」字案號進行後續之訴訟程序；前階段命補正之
    訴訟程序，與後階段續行之訴訟程序，合併構成法院審理民
    事訴訟之全部程序，原「補」字案號，自法院改分「訴」字
    案號後自不再沿用。抗告人主張其聲請更正原審法院九十八
    年度補字第三八一號民事裁定，原審法院竟以九十八年度訴
    字第六四四號民事裁定駁回其更正之聲請，於法有違云云，
    要係誤會，併予敘明。
六、綜上所述，原審法院於九十八年十一月二日，所為核定本案
    訴訟標的價額之九十八年度補字第三八一號民事裁定，並無
    顯然錯誤情形，抗告人聲請裁定更正，洵屬無據，不應准許
    。原審法院裁定駁回其聲請，於法並無不合；抗告意旨指摘
    原裁定不當，求予廢棄，非有理由，應予駁回。
七、據上論結，本件抗告為無理由，依民事訴訟法第四百九十五
    條之一第一項、第四百四十九條第一項、第九十五條、第七
    十八條，裁定如主文。
中    華    民    國    99    年    7    月    30     日
                  民事第二庭  審判長法  官  陳  光  秀
                                    法  官  曾  平  杉
                                    法  官  李  文  賢
上為正本係照原本作成。
本裁定除以適用法規顯有錯誤為理由外，不得再抗告。如提出再
抗告，應於收受送達後10日內委任律師為代理人向本院提出再抗
告狀（須附繕本），並繳納再抗告費新台幣1千元。
中    華    民    國    99    年    7    月    30     日
                                    書記官  劉  清  洪
【附記】
民事訴訟法第495條之1第2項準用同法第466條之1第1、2項規定
：
(1)對於第二審判決上訴，上訴人應委任律師為訴訟代理人。但上
  訴人或其法定代理人具有律師資格者，不在此限。
(2)上訴人之配偶、三親等內之血親、二親等內之姻親，或上訴人
  為法人、中央或地方機關時，其所屬專任人員具有律師資格並
  經法院認為適當者，亦得為第三審訴訟代理人。
民事訴訟法第466條之2第1項：
  上訴人無資力委任訴訟代理人者，得依訴訟救助之規定，聲請
  第三審法院為之選任律師為其訴訟代理人。

司法院資訊處製作；財團法人民間司法改革基金會備份。
